【裁判字號】    98,訴,989
【裁判日期】    990331
【裁判案由】    偽造有價證券
【裁判全文】
臺灣雲林地方法院刑事判決               98年度訴字第989號
公  訴  人  臺灣雲林地方法院檢察署檢察官
被      告  甲○○
指定辯護人  本院公設辯護人丙○○
上列被告因偽造有價證券案件，經檢察官提起公訴（98年度偵字
第5473號），本院判決如下：
    主  文
甲○○共同意圖供行使之用，而偽造有價證券，處有期徒刑壹年
拾月。緩刑年。偽造之票號CH452804號本票上關於共同發票人
「乙○○」之署押及捺印各壹枚均沒收之。
    事  實
一、甲○○於民國98年07月16日某時許欲向丁○○借款新臺幣（
    下同）67萬元，因丁○○表示需開立本票作為擔保，嗣於98
    年07月23日19時許，在丁○○所經營位在雲林縣之「嘉鴻輪
    胎行」，由甲○○在票據號碼CH452804號之本票上填載金額
    為67萬元、發票日期為98年07月23日、付款日期為98年07月
    23日，並於該本票之發票人欄位內簽署自己之姓名及捺印，
    交予丁○○欲作借款之擔保，惟丁○○要求該本票發票人欄
    位，另須甲○○當時之配偶乙○○簽名以擔任本票之共同發
    票人，藉以增加票據信用。詎甲○○因認乙○○不可能同意
    於該本票上簽名，為期能順利借得款項，明知並未獲得乙○○之同意或授權，竟與姓名年籍不詳綽號「小如」之成年女
    子基於意圖供行使之用而偽造有價證券之犯意聯絡，於98年
    07月23日22時許（起訴書誤載為98年07月24日），在雲林縣
    斗六市○○路○路易十三KTV 」內，由甲○○提供上開票號
    CH452804號本票，再由姓名年籍不詳綽號「小如」之成年女
    子在該本票「發票人」欄偽造「乙○○」之簽名及捺印各1
    枚，據以完成本票之絕對應行記載事項，以此方式冒用乙○○名義偽造不實之本票，表示乙○○願共同與甲○○承擔本
    票發票人責任之意，而為偽造有價證券之行為，復於98年07
    月24日21時許，將該紙本票持交丁○○作為上開借款擔保之
    用。嗣於98年10月06日丁○○持該紙本票向本院聲請本票裁
    定，乙○○因收受本院之債權確認通知書後察覺有異，乃向
    臺灣雲林地方法院檢察署檢察官提出告訴，始悉上情。
二、案經乙○○訴由臺灣雲林地方法院檢察署檢察官偵查起訴。
    理  由
壹、程序部分：
一、按被告以外之人於審判外之言詞或書面陳述，除法律有規定
    者外，不得為證據；被告以外之人於偵訊中向檢察官所為之
    陳述，除顯有不可信之情況者外，得為證據，刑事訴訟法第
    159 條第1 項、第159 條之1 第2 項分別定有明文。本案證
    人即告訴人乙○○、證人即被害人丁○○於檢察官偵查時以
    證人身分所為之證述（見臺灣雲林地方法院檢察署98年度偵
    字第5473號〈下稱98偵5473〉卷第4 頁、第22頁至第23頁）
    ，係經檢察官告以具結之義務及偽證之處罰後，所為之證述
    ，有該證人結文附卷可稽（見98偵5473卷第6 頁、第25頁）
    ，被告及辯護人均未提及檢察官在訊問時有不法取供之情形
    ，亦未釋明上開證人之證述有何顯不可信之情，在無證據顯
    示渠等係遭受強暴、脅迫、詐欺、利誘等外力干擾情形，或
    在影響其等心理狀況致妨礙其自由陳述等顯不可信之情況下
    所為。上揭證人於偵訊時之陳述既無顯不可信之情況，依前
    開說明，自有證據能力。
二、次按被告以外之人於審判外之陳述，雖不符刑事訴訟法第15
    9 條之1 至之4 之規定，而經當事人於審判程序同意作為證
    據，法院審酌該言詞陳述或書面陳述作成時之情況，認為適
    當者，亦得為證據；當事人、代理人或辯護人於法院調查證
    據時，知有同法第159 條第1 項不得為證據之情形，而未於
    言詞辯論終結前聲明異議者，視為有前項之同意，同法第15
    9 條之5 定有明文。本件就檢察官所舉及本院提示具有傳聞
    性質之書面，除前述證述筆錄外，業經被告及辯護人於本院
    行準備程序及審理時表明同意列為證據（見本院98年度訴字
    第989 號〈下稱98訴989 〉卷第19頁背面、第36頁正面至第
    37頁正面），本院審酌該等證據之取得過程並無瑕疵，與本
    件待證事實間復具有相當之關聯性，以之為本件證據尚無不
    當，自得採為證據。
三、另被告與姓名年籍不詳綽號「小如」之成年女子共同冒用告
    訴人名義所簽發之本票，為被告與姓名年籍不詳綽號「小如
    」之成年女子共同偽造，且為被告涉犯偽造有價證券所使用
    之文件，並非被告以外之人所為陳述，核與刑事訴訟法第15
    9 條第1 項之要件不符。前揭證據既無違法取得之情形，且
    經本院各依刑事訴訟法第164 條第1 項、第165 條第1 項之
    規定踐行調查證據程序，自應具有證據能力。
貳、實體部分：
一、認定犯罪事實所憑之證據及理由：
    上開犯罪事實，業據被告甲○○坦承不諱，核與證人即告訴
    人乙○○在警詢及偵查時具結指證之犯罪情節相符（見98偵
    5473卷第4 頁、第27頁至第28頁），並經證人即被害人丁○○於警詢及偵查時具結證述被告交付上開本票之經過明確（
    見98偵5473卷第22頁至第23頁、第30頁至第32頁），復有該
    偽造之本票影本、聲請裁定本票強制執行狀、本院98年度司
    票字第492 號民事裁定各1 份在卷可稽（見98訴989 卷第23
    頁正面至第24頁正面、本院98年度司票字第492 號卷第1 頁
    正面至第3 頁正面、第10頁正面），足認被告自白與事實相
    符，堪予採信。本案事證已臻明確，被告犯行至堪認定。
二、論罪科刑部分
  (一)核被告偽造上開本票，復持以行使，係犯刑法第201 條第1
    項之偽造有價證券罪。被告偽造「乙○○」簽名、捺印之偽
    造署押行為係偽造有價證券之部分行為；其偽造有價證券後
    復持以行使，其行使之低度行為，應為偽造之高度行為所吸
    收，均不另論罪。
  (二)被告與姓名年籍不詳綽號「小如」之成年女子，對於上開犯
    罪之實行，有犯意聯絡及行為分擔，為共同正犯。
  (三)按犯罪之情狀顯可憫恕，認科以最低度刑仍嫌過重者，得酌
    量減輕其刑，刑法第59條定有明文。考其立法理由：科刑時
    原即應依刑法第57條規定審酌一切情狀，尤應注意該條各款
    所列事項，以為量刑標準，本條所謂「犯罪之情狀可憫恕」
    ，自係指裁判者審酌第57條各款所列事項以及其他一切與犯
    罪有關之情狀之結果，認其犯罪足堪憫恕者而言，即必於審
    酌一切之犯罪情狀，在客觀上顯然足以引起一般同情，認為
    縱予宣告法定最低刑度猶嫌過重者，始有其適用（最高法院
    38年台上字第16號、45年台上字第1165號、51年台上字第89
    9 號判例意旨參照) 。查被告係因一時未經深思熟慮，偽造
    告訴人之署押於本票上而使告訴人成為共同發票人，其目的
    係為加強其向被害人借錢之擔保，並非行使以換取對價之財
    物，亦無使其所偽造之有價證券廣為流通之意，且偽造之本
    票張數僅1 紙，票面金額亦非龐大，所偽造之本票共同發票
    人係其當時之配偶乙○○，是被告所為之犯行對金融交易秩
    序之危害，與其他大量偽造有價證券致嚴重擾亂金融秩序之
    犯罪情節迥異，再者被告已與被害人達成和解，有和解書在
    卷可佐（見98訴989 卷第40頁正面），告訴人亦當庭表明宥
    恕之意（見98訴989 卷第21頁背面），而刑法第201 條第1
    項之偽造有價證券罪，法定最輕本刑為3 年以上有期徒刑，
    依被告前揭犯罪情狀觀之，若科以法定最輕本刑即3 年有期
    徒刑，仍屬情輕法重，且難謂符合罪刑相當性及比例原則，
    是揆諸其所為上開犯行，客觀上足以引起一般人普遍之同情
    ，顯有可值憫恕之處，爰依刑法第59條之規定，減輕其刑。
  (四)爰審酌被告未曾受有期徒刑以上刑之宣告，此有臺灣高等法
    院被告前案紀錄表在卷可參，其未經告訴人同意或授權，擅
    自偽造本票向被害人借款，恐有致告訴人遭持票人追索票面
    金額之虞，亦使被害人允為借款，同受有損害，惟念及被告
    偽造之本票僅1 紙，且該偽造之本票在交付被害人後，並未
    流通，對於交易秩序之影響尚屬有限，兼衡與告訴人及被害
    人均達成和解，並賠償被害人之損害，渠等均表示宥恕之意
    ，暨其犯後坦承犯行，深感悔悟，高職畢業之智識程度、犯
    罪之動機僅欲供擔保之用等一切情狀，量處如主文所示之刑
    ，以示懲儆。另公訴人雖具體求刑有期徒刑3 年，惟其尚未
    考量刑法第59條之適用，且本院審酌上情認量處如主文所示
    之刑為適當，公訴人之求刑，核屬過重，附此敘明。
  (五)末查，被告前未曾受有期徒刑以上刑之宣告，有臺灣高等法
    院被告前案紀錄表1 份在卷可參，其因一時失慮而觸犯法令
    ，犯後已坦承犯行，深具悔意，且已取得告訴人及被害人之
    諒解，告訴人及被害人於本院審理時均表示希望可對被告為
    緩刑之諭知等語（見98訴989 卷第38頁背面），本院認其經
    此教訓後，應能知所警惕而無再犯之虞，且被告每月需依和
    解內容償還15,000元予被害人，倘宣付執行所宣告之刑，對
    於被害人獲得賠償毫無俾益，此亦非被害人所樂見，本院綜
    合前情，認上開對被告宣告之刑以暫不執行為當，爰依刑法
    第74條第1 項第1 款之規定，宣告緩刑3 年，以啟自新。至
    辯護人為被告辯護請求為緩刑2 年之諭知，惟本院審酌上情
    認宣告緩刑3 年為適當，辯護人之請求，礙難准許，併此敘
    明。
三、沒收部分：
    按偽造之本票固應依刑法第205 條規定宣告沒收，惟如發票
    人有2 人以上，其中僅部分發票人係偽造，對於真正發票人
    部分並非無效，自不得沒收，而票據權利之行使與票據本身
    不能分離，於此情形法院為沒收之宣告時，僅諭知偽造部分
    （即偽造發票人部分）沒收即可，不得將該紙票據全部宣告
    沒收，剝奪合法持有人對於真正發票人之權利（最高法院93
    年度台上字第2811號判決參照）。查本件本票之發票人除告
    訴人乙○○外，另有發票人即被告，揆諸前揭判決意旨，上
    開偽造本票對於真正發票人即被告部分並非無效，自不得就
    偽造之本票沒收，應依刑法第205 條規定僅宣告偽造發票人
    「乙○○」部分沒收之，即僅就上開本票正面偽造之「乙○○」署押及捺印各1 枚沒收之。該偽造本票部分既經依刑法
    第205 條之規定沒收，其上偽造「乙○○」之署押及捺印因
    隨同該偽造本票部分沒收而失所附麗，自無庸再依刑法第21
    9 條之規定諭知沒收，附此敘明。
、應適用之法條
  (一)刑事訴訟法第299條第1項前段。
  (二)刑法第28條、第201 條第1 項、第59條、第205 條、第74條
    第1 項第1 款。
  (三)刑法施行法第1 條之1第1項、第2項前段。
本案經檢察官魏偕到庭執行職務
中    華    民    國    99    年    3     月    31    日
            刑事第六庭  審判長法  官  廖國勝
                              法  官  黃楹榆
                              法  官  陳佩怡
以上正本證明與原本無異。
如不服本判決應於收受判決後10日內向本院提出上訴書狀，並應
敘述具體理由；其未敘述上訴理由者，應於上訴期間屆滿後20日
內向本院補提理由書（均須按他造當事人之人數附繕本）。「切
勿逕送上級法院」。
                              書記官  林佳慧
中    華    民    國    99    年    3     月    31    日
附錄本案論罪科刑條文：
刑法第201條：
意圖供行使之用，而偽造、變造公債票，公司股票或其他有價證
券者，處3年以上10年以下有期徒刑，得併3千元以下罰金。
行使偽造、變造之公債票、公司股票或其他有價證券或意圖供行
使之用收集或交付於人者，處1 年以上7 年以下有期徒刑，得併
科3千元以下罰金。

司法院資訊處製作；財團法人民間司法改革基金會備份。
